臺灣桃園地方法院交通事件裁定　　　　100年度交聲字第503號
原處分機關　交通部公路總局新竹區監理所中壢監理站
異　議　人
即受處分人　林仁傑
上列異議人因違反道路交通管理處罰條例案件，對於交通部公路
總局新竹區監理所中壢監理站民國100 年6 月16日壢監裁字第裁
53-DB0000000號所為之處分（原舉發違反道路交通管理事件通知
單案號：桃警局交字第DB0000000 號）聲明異議，本院裁定如下
：
    主  文
異議駁回。
    理  由
一、原處分意旨略以：異議人即受處分人林仁傑於民國100 年 3
    月28日17時8 分許，將其所有之車牌號碼N5X-896 號普通重
    型機車，停放在桃園縣楊梅市○○路180 號前之人行道上，
    為桃園縣政府警察局楊梅分局草湳派出所員警以「機車占用
    人行道」之交通違規事實，予以拍照採證後逕行舉發。嗣異
    議人於法定期間內向原處分機關提出申訴，經原處分機關函
    請原舉發單位調查結果，仍認異議人所有之上開重型機車確
    有前揭違規事實，遂於100 年6 月16日以交通部公路總局新
    竹區監理所中壢監理站壢監裁字第裁53-DB0000000號裁決書
    ，依道路交通管理處罰條例第56條第1 項第1 款之規定，裁
    處罰鍰新臺幣（下同）600 元等語。
二、聲明異議意旨略以：異議人確於100 年3 月28日17時8 分許
    ，將其所有之車牌號碼N5X-896 號普通重型機車，停放在桃
    園縣楊梅市○○路180 號前之人行道上，惟伊停放前已確認
    該區域前後100 公尺內，無論地面或地上均無任何禁止停放
    車輛告示，且該區域前方即為埔心公車站牌，無論白天或夜
    間均可見眾多機車依序停放於該區域內，況地面上亦有規劃
    白線分隔供停放機車，伊認為若該區域無法提供停車，即應
    設立之告示或於地面上有明顯標示，且該區域經伊觀察多日
    ，於不同時段，均未見拖吊或員警取締等語，爰依法聲明異
    議，請求撤銷原處分云云。
三、按橋樑、隧道、圓環、障礙物對面、鐵路平交道、人行道、
    行人穿越道、快車道等處，不得臨時停車，亦不得停車，此
    為道路交通安全規則第111 條第1 項第1 款、第112 條第 1
    項第1 款所明定。而所稱「人行道」，乃指為專供行人通行
    之騎樓、走廊，及劃設供行人行走之地面道路，與人行天橋
    及人行地下道，道路交通管理處罰條例第3 條第3 款則有明
    文。復按汽車駕駛人停車時，在禁止臨時停車處所停車者，
    處600 元以上1,200 元以下罰鍰，道路交通管理處罰條例第
    56條第1 項第1 款亦定有明文。
四、經查:
(一)、異議人確於100 年3 月28日17時8 分許，將其所有之車牌號
    碼N5X-896 號普通重型機車，停放在桃園縣楊梅市○○路18
    0 號前之人行道上，而為桃園縣政府警察局楊梅分局草湳派
    出所員警以「機車占用人行道」之事實，予以拍照採證後逕
    行舉發。嗣經原處分機關依道路交通管理處罰條例第56條第
    1 項第1 款之規定，裁處罰鍰600 元等情，有桃園縣政府警
    察局桃警局交字第DB0000000 號舉發違反道路交通管理事件
    通知單、交通部公路總局新竹區監理所中壢監理站壢監裁字
    第裁53-DB0000000號裁決書各1 紙及舉發採證照片1 幀在卷
    可稽，而觀諸上開採證照片，異議人所有之車牌號碼N5X-89
    6 號普通重型機車確實停放在前述地點無訛，此節亦為異議
    人所不否認，該部分事實堪以認定。
(二)、按人行道係專供行人行走之處，除道路主管機關視人行道寬
    度或斟酌各路段設置必要性等情況，而於人行道劃設之機慢
    車停放區外，任何駕駛人均不得恣意將車輛停放於人行道。
    依舉發採證照片觀之，異議人所有之車牌號碼N5X-896 號普
    通重型機車，其停放位置在桃園縣楊梅市○○路180 號前之
    人行道上，該處確無規劃停車格，是上揭停放地點確係劃設
    供行人行走之地面道路，核屬道路交通管理處罰條例第3 條
    第3 款規定之人行道。查異議人將其所有之機車停放在前述
    地點，業已詳述如前，而人行道本即專供行人通行，不得停
    車或臨時停車，異議人既係考領有駕駛執照之人，對於上開
    交通法規之規定自難諉為不知，即有遵守之義務。至於人行
    道上設置之「禁止停車」標誌，本僅具有提醒、督促駕駛人
    注意之作用而已，是上開「禁止停車」標誌設置與否，均無
    法卸免駕駛人知稔及遵守交通法規之義務。從而，異議人將
    其所有之機車停放於未設停車格之人行道處，自屬道路交通
    管理處罰條例第56條第1 項第1 款所指「在禁止臨時停車處
    所停車」之違規行為甚明。
(三)、另異議人辯稱：經伊觀察多日，於不同時段，均未見拖吊或
    員警取締云云。按行政行為，應以誠實信用之方法為之，並
    應保護人民正當合理之信賴；行政行為，非有正當理由，不
    得為差別待遇，行政程序法第8條、第6條分別定有明文，此
    即行政法上之誠實信用原則、信賴保護原則及平等原則。是
    基於事理本質，相同事件固應為相同之處理，不得任意為差
    別之待遇；然在法治國家，遵守法規為每一國民之責任，自
    亦不得以他人違規行為尚未被取締，即執以為自己亦可以不
    遵守規定之適法理由，否則即曲解平等原則之真義，亦即人
    民不得主張「不法之平等」，故行政機關若怠於行使權限，
    致使人民因個案違法狀態未排除而獲得利益時，該利益並非
    法律所應保護之利益，因此其他人民不能要求行政機關比照
    該違法案例授予利益。況至於交通違規事件是否取締、或以
    何種方式取締，涉及交通稽查執行機關本身人力、事務的分
    配，屬交通稽查執行機關裁量職權範圍，除行政機關行使裁
    量權的過程或結果，有逾越權限或濫用權力情形而應以違法
    論外，法院原則上應尊重行政機關的裁量決定並作有限的司
    法審查。再道路交通標誌、標線、號誌之設置，係主管機關
    基於整體交通考量所為之規劃，目的係為維護社會大眾使用
    道路之秩序，並以確保人車通行之安全。倘認交通標誌、標
    線或號誌有設置不明情況，應先依循行政爭訟途徑以資確認
    ，而無任由用路人自行認定是否設置得當，而逕自決定是否
    遵守之理，否則道路所設之標誌、標線或號誌之公信力即無
    從建立，道路交通之秩序將無以維持，其他用路人之權益，
    亦同受重大影響。故縱異議人指摘該違規地點未設立「禁止
    停車」告示，先前亦未見執行機關取締或拖吊處罰乙節屬實
    ，然與其是否觸犯道路交通管理條例第56條第1 項第1 款之
    規定無涉，並不能據為其免責之依據至明。
五、綜上所陳，本件原處分機關以異議人所有之上開普通重型機
    車有前揭交通違規事實，依道路交通管理處罰條例第56條第
    1 項第1 款之規定，裁處異議人600 元罰鍰，經核於法並無
    違誤，本件異議為無理由，應予駁回。
據上論斷，應依道路交通管理處罰條例第87條第2 項，道路交通
事件處理辦法第18條，裁定如主文。
中    華    民    國   100    年    11    月    14    日
                  交通法庭    法  官  涂光慧
以上正本證明與原本無異。
如不服本裁定，應於裁定送達後5 日內向本院提出抗告狀。
                              書記官  周瑋芷
中    華    民    國   100    年    11    月    16    日